臺灣臺中地方法院刑事判決
111年度訴字第1018號
公  訴  人  臺灣臺中地方檢察署檢察官
被      告  蔡誼濚



選任辯護人  劉思顯律師
            張捷安律師
上列被告因違反槍砲彈藥刀械管制條例案件，經檢察官提起公訴
（111年度偵字第14742號）及移送併辦（111年度偵字第20931號
），本院判決如下：
    主    文
蔡誼濚犯非法持有非制式手槍罪，處有期徒刑伍年貳月，併科罰
金新臺幣陸萬元，罰金如易服勞役，以新臺幣壹仟元折算壹日。
扣案如附表編號1至3所示之物，均沒收。
    犯罪事實
一、蔡誼濚明知槍砲彈藥刀械管制條例所列槍砲及彈藥，非經中
    央主管機關許可，不得非法持有，竟未經許可，基於持有非
    制式手槍及子彈之犯意，使用所有扣案之iPhone手機（含00
    00000000號SIM卡1張，IMEI：000000000000000）裝載之通
    訊軟體LINE與章金華（所涉幫助持有非制式手槍等罪嫌，另
    經檢察官提起公訴）聯繫，相約於民國110年12月13日凌晨
    在臺中市○○區○○○路0段0000號之麥當勞餐廳中清南店見面，
    再一同前往章金華位於臺中市大雅區之住處，由章金華仲介
    真實身分不詳綽號「大賺」之男子到場與蔡誼濚洽談，蔡誼
    濚同意以新臺幣（下同）30萬元之價格，向「大賺」購買手
    槍及子彈。嗣於110年12月15日，蔡誼濚前往章金華上開住
    處，交付現金30萬元予「大賺」，「大賺」則交付具有殺傷
    力之非制式手槍1枝（槍枝管制編號0000000000，含長、短
    彈匣各1個）及制式子彈10顆（經採樣試射3顆，可擊發認具
    殺傷力）予蔡誼濚，蔡誼濚因此取得前開非制式手槍及子彈
    而無故持有之。警方於111年2月13日11時36分至12時19分，
    持本院法官核發之搜索票，前往蔡誼濚位於臺中市○○區○○路
    00巷0號之居住處執行搜索，扣得前開手槍、彈匣、子彈及i
    Phone手機等物，因而查知上情。
二、案經臺中市政府警察局大雅分局報告臺灣臺中地方檢察署檢
    察官偵查起訴。
    理    由
壹、認定犯罪事實所憑之證據及理由
一、上開犯罪事實，業據被告蔡誼濚（下稱被告）於警詢、偵訊
    及本院審理時（見偵14742卷〈下稱偵卷〉第25至35、101至10
    3、117至121、129至131頁、本院卷第57、157頁）均坦承不
    諱，並有被告之指認犯罪嫌疑人紀錄表、犯罪嫌疑人指認表
    、真實姓名對照表、本院111年聲搜字第202號搜索票、臺中
    市政府警察局大雅分局搜索、扣押筆錄、扣押物品目錄表、
    臺中市政府警察局槍枝性能檢測報告表及照片8張、搜索現
    場照片8張、扣案iPhone手機之LINE對話紀錄翻拍照片、被
    告提供之錄音譯文、扣押物品照片、臺灣臺中地方檢察署檢
    察官111 年度偵字第20930 、24766號被告章金華起訴書在
    卷可稽（見偵卷第39至43、49、51至59、67至71、77至83、
    85至87、123至128頁、核交卷第23、35、43頁、本院卷第14
    5至148頁），另有本案手槍及子彈扣案可證。又本案手槍及
    子彈經送內政部警政署刑事警察局鑑定，其結果略以：送鑑
    手槍1支（槍枝管制編號0000000000號，含彈匣2個），認係
    非制式手槍，由仿GLOCK廠19 Gen4型手槍外型製造之槍枝，
    組裝已貫通之金屬槍管而成，擊發功能正常，可供擊發適用
    子彈使用，具殺傷力；送鑑子彈10顆，均係口徑9×19mm制式
    子彈，採樣3顆試射，均可擊發，認具殺傷力等情，亦有內
    政部警政署刑事警察局111年3月22日刑鑑字第1110019045號
    鑑定書在卷為憑（見本院卷第143至145頁），足認被告持有
    之本案手槍及子彈，確係分屬槍砲彈藥刀械管制條例第4條
    第1項第1款、第2款所稱槍砲及彈藥無訛，被告之任意性自
    白有前揭卷證可佐，足認與事實相符，自堪採為論科之依據
    。
二、綜上，本案事證明確，被告上開犯行洵堪認定，應予依法論
    科。
貳、論罪科刑
一、核被告所為，係犯槍砲彈藥刀械管制條例第7條第4項之非法
    持有非制式手槍罪、同條例第12條第4項之非法持有子彈罪
    。
二、按無故持有槍、彈罪為繼續犯，一經持有，犯罪即告成立，
    其嗣後之繼續持有，乃犯罪行為之繼續，而非犯罪狀態之繼
    續（最高法院87年度台上字第4019號判決意旨參照）。被告
    自持有本案手槍及子彈之始至為警發覺時止，應成立繼續犯
    而論以一罪。又非法持有槍砲彈藥刀械等違禁物，所侵害者
    為社會法益，如果持有之客體種類相同（同為手槍，或同為
    子彈者），縱令持有客體有數個（如數支手槍、數顆子彈）
    ，仍為單純一罪，不發生想像競合犯之問題；若同時持有二
    不相同種類之客體（如同時持有手槍及子彈），則為一行為
    觸犯數罪名之想像上競合犯（最高法院82年度台上字第5303
    號判決意旨參照）。被告持有本案具殺傷力子彈之行為，屬
    於單純一罪，而被告以一持有行為，同時持有本案手枝、子
    彈，則係以一行為同時觸犯上開各罪名，為想像競合犯，依
    刑法第55條規定，應從一重之非法持有非制式手槍罪處斷。
    至於臺灣臺中地方檢察署檢察官111年度偵字第20931號移送
    併辦部分，與本案既有上開單純一罪關係，本院自得併予審
    究，附此說明。
三、按槍砲彈藥刀械管制條例第18條第4項前段規定：「犯本條
    例之罪，於偵查或審判中自白，並供述全部槍砲、彈藥、刀
    械之來源及去向，因而查獲或因而防止重大危害治安事件之
    發生者，減輕或免除其刑。」其立法本旨，係在鼓勵犯上開
    條例之罪者自白，如依其自白進而查獲該槍彈、刀械的來源
    供給者及所持有的槍彈、刀械去向，或因而防止重大危害治
    安事件的發生時，既能及早破獲相關犯罪人員，並免該槍彈
    、刀械續遭持為犯罪所用，足以消弭犯罪於未然，乃予寬遇
    ，以啟自新。反之，犯該條例之罪者，雖於偵查或審判中自
    白，但若並未因而查獲該槍砲、彈藥、刀械的來源及去向，
    追究相關之犯罪人員，或因而防止重大危害治安事件之發生
    ，自不符合該條項減免其刑之要件（最高法院108年度台上
    字第2655號判決意旨參照）。經查，被告固於警詢、偵查及
    本院審理中均自白本案犯行，並供述其所持有本案手槍、子
    彈係向「大賺」之男子購得，然經本院函詢並未經被告供述
    查獲槍彈來源等情，有臺灣臺中地方檢察署111年8月26日中
    檢永騰111偵14742字第1119094829號函存卷可考（見本院卷
    第131頁），顯然無因被告之供述因而查獲槍、彈來源，自
    與槍砲彈藥刀械管制條例第18條第4項前段規定之情形有別
    ，從而本案被告自無該減刑規定之適用。　　
四、按量刑固屬法院自由裁量之職權，然仍應受比例、罪刑相當
    原則等法則之拘束，並非可恣意為之，致礙及公平正義之維
    護，必須兼顧一般預防之普遍適應性與具體個案特別預防之
    妥當性，始稱相當。刑法第59條之酌量減輕其刑，必須犯罪
    另有特殊之原因與環境等等，在客觀上足以引起一般同情，
    認為即予宣告法定低度刑期尤嫌過重者，始有其適用；至於
    犯罪之動機、犯罪之手段或犯罪後之態度等情狀，僅可為法
    定刑內從輕科刑之標準，不得據為酌量減輕之理由（最高法
    院51年台上字第899號、77年度台上字第4382號裁判意旨可
    參）。本院考量被告所犯槍砲彈藥刀械管制條例第7條第4項
    非法持有非制式手槍罪、同條例第12條第4項非法持有子彈
    罪，本係基於所持有物品之危險考量而為之特別立法，自無
    徒以被告持有之動機或犯後態度，即謂其足堪同情；況且具
    殺傷力之手槍及子彈之危險性甚高，為政府嚴禁之違禁物，
    對社會秩序、治安及他人生命、身體等安全潛藏有高度危害
    ，則依被告之犯罪情狀觀之，難謂其有情輕法重情形，或在
    客觀上足以引起一般同情而可堪憫恕之處，故認尚無依刑法
    第59條酌減其刑之餘地。
五、爰以行為人之責任為基礎，審酌被告非法持有本案手槍及子
    彈，對社會秩序及他人生命、身體安全構成潛在威脅，所生
    危害不容輕忽，雖幸尚未因此造成公眾或他人之現實惡害，
    所為殊值非難；惟念及被告始終坦承犯行，且於偵查期間主
    動供出其購得本案手槍及子彈之情形，堪認被告犯後態度尚
    佳；被告非法持有非制式手槍數量為1枝、子彈為10顆，及
    非法持有之目的、手段、情節及期間，暨其領有身心障礙證
    明且因罹患精神疾病多次住院就醫，有中華民國身心障礙證
    明、被告病歷資料在卷可參（見偵卷第37頁、本院卷第65至
    122頁）、自陳之智識程度、生活狀況及家庭經濟（見本院
    卷第157頁）等一切情狀，量處如主文所示之刑，並就併科
    罰金部分，諭知易服勞役之折算標準。
參、沒收
一、扣案如附表編號1所示之本案手槍，經鑑定結果具殺傷力，
    業如前述，屬槍砲彈藥刀械管制條例第4條第1項第1款所列
    槍砲，為未經許可不得持有之違禁物，應依刑法第38條第1
    項規定宣告沒收。
二、扣案如附表編號2所示未經試射之制式子彈7顆，均認具殺傷
    力，已如前述，屬槍砲彈藥刀械管制條例第4條第1項第2款
    所列彈藥，為未經許可不得持有之違禁物，均應依刑法第38
    條第1項規定宣告沒收。至因鑑定而擊發之制式子彈3顆，已
    失其違禁物性質，爰不予宣告沒收。
三、扣案之如附表編號3所示之手機1支，係供被告聯繫購買本案
    手槍及子彈所用，且為被告所有等情，業據被告於審理中供
    承在卷（見本院卷第155頁），爰依刑法第38條第2項前段規
    定宣告沒收。
據上論斷，應依刑事訴訟法第299條第1項前段，判決如主文。
本案經檢察官洪瑞君提起公訴及移送併辦，檢察官黃元亨、王淑
月到庭執行職務。
中　　華　　民　　國　　111 　年　　10　　月　　26　　日
            刑事第八庭    審判長法  官  簡芳潔
                                法  官  林秉賢
                                法  官  王靖茹
以上正本證明與原本無異。
如不服本判決應於收受判決後20日內向本院提出上訴書狀，並應
敘述具體理由；其未敘述上訴理由者，應於上訴期間屆滿後20日
內向本院補提理由書（均須按他造當事人之人數附繕本）「切勿
逕送上級法院」。
                                書記官  廖于萱
中　　華　　民　　國　　111 　年　　10　　月　　26　　日

附錄論罪科刑法條：
槍砲彈藥刀械管制條例第7條
未經許可，製造、販賣或運輸制式或非制式火砲、肩射武器、機
關槍、衝鋒槍、卡柄槍、自動步槍、普通步槍、馬槍、手槍或各
類砲彈、炸彈、爆裂物者，處無期徒刑或7年以上有期徒刑，併
科新臺幣3千萬元以下罰金。
未經許可，轉讓、出租或出借前項所列槍砲、彈藥者，處無期徒
刑或5年以上有期徒刑，併科新臺幣1千萬元以下罰金。
意圖供自己或他人犯罪之用，而犯前二項之罪者，處死刑或無期
徒刑；處徒刑者，併科新臺幣5千萬元以下罰金。
未經許可，持有、寄藏或意圖販賣而陳列第1項所列槍砲、彈藥
者，處5年以上有期徒刑，併科新臺幣1千萬元以下罰金。
意圖供自己或他人犯罪之用，以強盜、搶奪、竊盜或其他非法方
法，持有依法執行公務之人所持有之第1項所列槍砲、彈藥者，
得加重其刑至二分之一。
第1項至第3項之未遂犯罰之。
槍砲彈藥刀械管制條例第12條
未經許可，製造、販賣或運輸子彈者，處1年以上7年以下有期徒
刑，併科新台幣500萬元以下罰金。
未經許可，轉讓、出租或出借子彈者，處6月以上5年以下有期徒
刑，併科新台幣300萬元以下罰金。
意圖供自己或他人犯罪之用，而犯前二項之罪者，處3年以上10
年以下有期徒刑，併科新台幣700萬元以下罰金。
未經許可，持有、寄藏或意圖販賣而陳列子彈者，處5年以下有
期徒刑，併科新台幣300萬元以下罰金。
第1項至第3項之未遂犯罰之。
【附表】
編號 物品名稱及數量 數量  1 非制式手槍（槍枝管制編號0000000000，含長、短彈匣各1個） 1枝  2 未經試射之制式子彈  7顆  3 iPhone手機（含0000000000號SIM卡1張，IMEI：000000000000000） 1支